臺灣士林地方法院刑事判決　　　　　　　 96年度易字第415號
公　訴　人　臺灣士林地方法院檢察署檢察官
被　　　告　甲○○
　　　　　　　　　　1樓
　　　　　　　　　　樓（
上列被告因妨害兵役案件，經檢察官提起公訴（96年度偵緝字第
227 號），被告於本院準備程序期日就被訴事實為有罪之陳訴，
經合議庭評議後，裁定改由受命法官獨任進行簡式審判程序，並
判決如下：
    主  文
甲○○後備軍人意圖避免召集處理，居住處所遷移，無故不依規
定申報，致使臨時召集令無法送達，累犯，處有期徒刑拾月。
    事  實
一、甲○○於民國（下同）91年間，已屆齡而應服兵役，卻因曾
    2 度逃兵違反陸海空軍刑法，經軍事法院於91年、93年間分
    別判處有期徒刑9 月、1 年，嗣於93年11月29日在軍事監獄
    執行完畢；又於上開逃避兵役期間另犯竊盜罪，經本院以94
    年度士簡字第140 號判處有期徒刑4 月，於94年9 月8 日執
    行完畢；再於94年1 月間因接獲臨時召集令後無故逾入營期
    限2 日之妨害兵役案件，經臺灣士林地方法院檢察署於94年
    12 月22 日以94年度偵緝字第1048號為緩起訴處分（嗣因甲
    ○○違反緩起訴規定，經該署檢察官於95年10月5 日以95年
    度撤緩偵字第89號撤銷緩起訴並予起訴，目前另案審理中）
    。詎甲○○猶不知悔改，明知其已有2 度違反陸海空軍刑法
    之逃兵前科，又甫因妨害兵役案件遭緩起訴處分，仍在緩起
    訴處分期間，其明知於上開停役原因消滅後，隨時有接獲回
    役應召之可能，竟意圖避免召集，於95年1 月間，搬離臺北
    縣汐止市○○路○ 段418 項1 弄16號住居所後，未將戶籍遷
    出，亦未依規定申報實際住所，且未留下通訊方式與居住該
    處之親人聯繫，即逕自搬至高雄縣與女友同住，致使台北縣
    後備指揮部所發，編列其為0005號海軍回役臨時召集之應召
    員，指定應於95年4 月17日下午4 時前往高雄縣左營營區之
    海軍陸戰隊學校報到之臨時召集令，經由其姑姑乙○○於95
    年4 月8 日代收後無法送達，而逃避兵役召集。
二、案經臺北縣後備指揮部告發由台灣士林地方法院檢察署檢察
    官偵查起訴。
    理  由
一、本件被告所犯並非死刑、無期徒刑、最輕本刑為3 年以上有
    期徒刑之罪或高等法院管轄第1 審案件，而於準備程序進行
    中，被告先就被訴事實為有罪之陳述，經本院告知簡式審判
    程序之旨，並聽取公訴人、被告之意見後，由本院合議庭以
    裁定由受命法官獨任進行簡式審判程序，核先敘明。
二、訊據被告甲○○，對於上開犯罪事實坦承不諱，並經其姑姑
    乙○○於警詢中證述：被告自95年1 月離家後就很少返家，
    期間有回來2 次，之後就未再見面，代收召集令後被告均未
    曾回家，有打手機給他，但手機停機等語甚詳（見臺灣板橋
    地方法院檢察署95年度他字第4345號卷第5 頁），復有上開
    臨時召集令收領回執1 份在卷可參；且被告曾2 度逃兵，經
    軍事法院判處徒刑而入監執行，又甫因妨害兵役案件遭緩起
    訴處分，仍在緩起訴處分期間，此有臺灣高等法院被告前案
    紀表1 份在卷可參，是其已有數度因入監執行停役嗣出監後
    應召回役之情況。故其明知於上開停役原因消滅後，隨時有
    接獲回役應召之可能，若欲搬離戶籍地，自應與居住該處之
    親人即其姑姑乙○○保持密切聯繫，或留下通訊方式，以待
    服役通知才是，然其自承於95年1 月間搬離戶籍地至高雄縣
    與女友同住，之後雖有打電話回戶籍地，但比較少跟姑姑聯
    絡，姑姑不知其住女友家，而且其手機不見，除非其主動與
    姑姑聯絡，否則她也找不到伊等語（見本院96年3 月9 日準
    備程序筆錄第2 頁），故乙○○代收上開召集令後無法送達
    被告，且被告係遲至96年2 月1 日始經台灣士林地方法院檢
    察署通緝到案，其顯有避免徵召之意圖甚明，本案事證已明
    ，被告之犯行洵堪認定，應依法論科。
二、按後備軍人居住所遷移無故不依規定申報，致通報人無法轉
    達召集令者，應依妨害兵役治罪條例第11條第3項規定辦理
    （最高法院66年度第2次刑庭庭長會議決定參照，其時該條
    例第11條第3 項，即相當於現行法第10條第3 項；另參照最
    高法院91年度台上字第4573號判決、95年度台非字第255 號
    判決）。故本件臨時召集令由乙○○收受後，因不知被告去
    處，故不能通知其及時應召，則被告因居住處所遷移，無故
    不依規定申報，致使臨時召集令無法送達，核其所為，係犯
    妨害兵役治罪條例第10條第3 項、第1 項第3 款之罪，應依
    同條例第5 條科刑，公訴人認被告係僅犯該例第10條第3 項
    、第1 項第3 款之罪，容有錯誤，起訴法條應予變更。查被
    告曾因2 度逃兵違反陸海空軍刑法，經軍事法院於91年、93
    年間分別判處有期徒刑9 月、1 年，嗣於93年11月29日在軍
    事監獄執行完畢，有臺灣高等法院被告前案紀錄表、台北縣
    後備指揮部95年8 月23日昇愛字第0950009152號函附之資料
    處理情形表各1 份在卷可稽。按被告為後，94年2 月2 日修
    正公布之刑法已於95年7 月1 日生效施行，故刑法修正施行
    後，應適用該修正後之第2 條第1 項之規定，依「從舊、從
    輕」之原則比較新、舊法律之適用，查修正前刑法第49條規
    定：「累犯之規定，於前所犯罪依軍法或於外國法院受裁判
    者，不適用之。」，修正後則為：「累犯之規定，於前所犯
    罪在外國法院受裁判者，不適用之。」，本件被告前有2 次
    依軍法受裁判之前科，並於有期徒刑執行完畢後5 年內，再
    犯本件有期徒刑以上之罪，比較新舊法結果，自以修正後不
    構成累犯之規定對其較有利；又被告另犯竊盜罪，經本院以
    94年度士簡字第140 號判處有期徒刑4 月，於94年9 月8 日
    執行完畢，亦有臺灣高等法院被告前案紀錄表1 份在卷可稽
    ，因被告為故意犯，不論依修正前刑法第47條或修正後之刑
    法第47條第1 項之規定，均構成累犯，對被告而言並無有利
    或不利之情形，故毋庸比較，應逕適用裁判時法律（最高法
    院95年11月7 日第21次刑庭會議決議參照），即依修正後刑
    法第47條第1 項規定論以累犯，並加重其刑。爰審酌被告素
    行不佳，為躲避兵役，一再逃兵及避免召集，危害我國役政
    及國軍之管理，另審酌其犯罪後坦承犯行，尚有悔意及檢察
    官具體求刑有期徒刑10月等一切情狀，量處如主文所示之刑
    。末按，被告行為後，妨害兵役治罪條例於95年5 月30日公
    布修正，並自同年7 月1 日施行，修正後刪除原條例第23條
    ：「犯本條例之罪，處六月以上有期徒刑以上之刑者，並宣
    告褫奪公權」，比較舊法結果，自以刪除後之新法較有利於
    被告，應適用修正後之規定，而毋庸諭知褫奪公權。
據上論斷，應依刑事訴訟法第273條之1第1項、第299條第1項前
段、第300條，妨害兵役治罪條例第10條第3項、第1項第3款、第
5條，刑法第2條第1項、第11條前段、第47條第1項，判決如主文
。
本案經檢察官方祥鴻到庭執行職務
中　　華　　民　　國　　96　　年　　4 　　月　　12　　日
                  刑事第五庭法  官  楊迺伶
以上正本證明與原本無異。
如不服本判決，應於判決送達後10日內，向本院提出上訴狀。
                            書記官  陳淑琪
中　　華　　民　　國　　96　　年　　4 　　月　　12　　日
附錄本案論罪科刑法條全文
妨害兵役治罪條例第10條
後備軍人意圖避免召集處理有下列行為之一者，處 1 年以下有期
徒刑、拘 役或科新臺幣 9 萬元以下罰金：
一  離營歸鄉無故不依規定報到，或重複申報戶籍者。
二  拒絕依規定調查，或體格檢查不到者。
三  居住處所遷移，無故不依規定申報者。
國民兵犯前項第 3 款之罪者，處 6 月以下有期徒刑、拘役或科
新臺幣 3 萬元以下罰金。
後備軍人犯第 1 項之罪或國民兵犯前項之罪，致使召集令無法送
達者，以意圖避免召集論；分別依第 5 條或第 6 條科刑。
妨害兵役治罪條例第5條
意圖避免動員召集或臨時召集，而有下列行為之一者，處五年以
下有期徒刑：
一、捏造免役、除役、轉役、緩召、逐次召集或儘後召集原因者
    。
二、毀傷身體者。
三、緩召、逐次召集或儘後召集原因消滅後，無故逾三十日未自
    動申報者。
四、拒絕接受召集令者。
五、應受召集，無故逾入營期限二日者。
六、使人頂替本人應召者。
